【裁判字號】    97,裁,4799
【裁判日期】    971023
【裁判案由】    贈與稅
【裁判全文】
最  高  行  政  法  院  裁  定
                                      97年度裁字第4799號
上  訴  人  甲○○
訴訟代理人  李在琦  律師
被 上訴 人  財政部臺北市國稅局
代  表  人  乙○○
上列當事人間贈與稅事件，上訴人對於中華民國97年6月19日臺
北高等行政法院96年度訴字第3660號判決，提起上訴，本院裁定
如下：
    主  文
上訴駁回。
上訴審訴訟費用由上訴人負擔。
    理  由
一、按對於高等行政法院判決之上訴，非以其違背法令為理由，
    不得為之，行政訴訟法第242條定有明文。依同法第243條第
    1項規定，判決不適用法規或適用不當者，為違背法令；而
    判決有同條第2項所列各款情形之一者，為當然違背法令。
    是當事人對於高等行政法院判決上訴，如依行政訴訟法第24
    3條第1項規定，以高等行政法院判決有不適用法規或適用不
    當為理由時，其上訴狀或理由書應有具體之指摘，並揭示該
    法規之條項或其內容；若係成文法以外之法則，應揭示該法
    則之旨趣，倘為司法院解釋或本院之判例，則應揭示該判解
    之字號或其內容。如以行政訴訟法第243條第2項所列各款情
    形為理由時，其上訴狀或理由書，應揭示合於該條項各款之
    事實。上訴狀或理由書如未依此項方法表明者，即難認為已
    對高等行政法院判決之違背法令有具體之指摘，其上訴自難
    認為合法。
二、上訴人於民國92年3月間，將其配偶韓良平所遺坐落臺南縣
    永康市○○段1068地號土地(以下稱系爭土地)徵收補償款計
    新臺幣（下同）46,764,440元，其中30,151,623元匯款予韓
    良信等20人，經被上訴人查獲，乃核定贈與總額10,050,541
    元（韓良平遺產由上訴人及子女韓倍思、韓艾思3人繼承30,
    151,623÷3），除補徵應納稅額1,458,646元，並按短漏稅
    額1,458,646元處1倍之罰鍰1,458,646元。上訴人不服，申
    請復查結果獲准追減罰鍰46元，其餘復查駁回，上訴人仍表
    不服，提起訴願，遭決定駁回後，遂提起行政訴訟，求為判
    決訴願決定及原處分（即復查決定）不利於上訴人部分均撤
    銷，案經原審法院判決駁回。
三、本件上訴人對於原審法院判決上訴，雖以該判決違背法令為
    由，惟核其上訴理由狀所載內容，係就原審取捨證據、認定
    事實之職權行使，所論斷：韓良平所有之系爭土地係繼承自
    其父韓石泉，其父膝下計有9位子女，韓良平係韓石泉之6子
    ，而韓良平取得所有權係在59年4月15日，取得原因為繼承
    。上訴人主張韓良平取得系爭土地所有權，係因兄弟姊妹8
    人協議將彼等每人所有九分之一共有持分，全部暫時信託登
    記於韓良平名下，且提出「信託登記承諾書」影本乙紙為憑
    ，但查該「信託登記承諾書」未有書立之年月日及有關信託
    財產之管理、運用及處分等信託內容相關記載佐證，且係由
    「受託人」韓良平所書立，未見韓良平之兄弟姊妹具名為「
    信託人」，核與信託契約訂定之常情有違。又韓良平書立之
    「信託登記承諾書」若係韓良平與其兄弟姊妹商妥所書立，
    上訴人應無必要再於韓良平死後再立此一「承諾書」之必要
    。另系爭土地於91年間基於徵收原因，而由上訴人及其子女
    韓艾思、韓倍思於91年12月18日共同取得土地徵收款46,764
    ,440元，上訴人將所獲土地徵收補償款中之30,151,623元委
    請韓良平之姊何韓淑馨分匯予韓良平之兄弟及侄子輩，苟系
    爭土地係韓良平與兄弟姊妹9人共有，則上訴人匯出之款項
    餘額（46,764,440元減30,151,623元等於16,612,817元）即
    不符合韓良平僅持有九分之一的金額（即46,764,440元除以
    9等於5,196,049元），且若其他繼承人均各有九分之一的權
    利，上訴人匯出之款項應係相同始符常情；但查上訴人所匯
    款項不一，且除韓良平兄弟姊妹外，亦匯給其侄子輩，此種
    作為顯與上訴人所主張之返還信託財產不符。又被上訴人曾
    於94年6月13日以財北國稅審二字第0940200499號函請上訴
    人提供遺產分配協議書等相關資料，惟迄原審法院言詞辯論
    終結前，均未見上訴人盡此協力義務等，指摘其為不當，並
    就原審已論斷者，泛言未論斷不備理由，而非具體表明合於
    不適用法規、適用法規不當、或行政訴訟法第243條第2項所
    列各款之情形，難認對該判決之如何違背法令已有具體之指
    摘。依首揭說明，應認其上訴為不合法。
四、據上論結，本件上訴為不合法。依行政訴訟法第249條第1項
    前段、第104條、民事訴訟法第95條、第78條，裁定如主文
    。
中    華    民    國    97    年    10    月    23    日
                    最高行政法院第三庭
                        審判長法官  黃  璽  君
                              法官  侯  東  昇
                              法官  鄭  忠  仁
                              法官  黃  本  仁
                              法官  吳  東  都
以  上  正  本  證  明  與  原  本  無  異
中    華    民    國    97    年    10    月    24    日
                              書記官  莊  俊  亨


司法院資訊處製作；財團法人民間司法改革基金會備份。
